臺灣彰化地方法院刑事判決　　　　　　　 96年度易字第526號
公　訴　人　臺灣彰化地方法院檢察署檢察官
被　　　告　乙○○
上列被告因詐欺等案件，經檢察官提起公訴（九十五年度偵字第
一一五三九號），被告於本院準備程序中，就被訴事實為有罪之
陳述，本院裁定由受命法官獨任進行簡式審判審理，判決如下：
    主  文
乙○○意圖為自己不法之所有，而侵占遺失物，處罰金新台幣貳
仟元，如易服勞役，以新台幣壹仟元折算壹日；又意圖為自己不
法之所有，而侵占對於業務上所持有之物，處有期徒刑柒月；又
意圖為自己不法之所有，以詐術使人將本人之物交付，處有期徒
刑肆月；應執行有期徒刑玖月，罰金新台幣貳仟元，罰金如易服
勞役，以新台幣壹仟元折算壹日，緩刑年。
    事  實
一、乙○○自民國九十五年五月間起，受雇於設在彰化縣二林鎮
    ○○里○○路○段五五二號「挖仔加油站股份有限公司（以
    下簡稱挖仔加油站），擔任加油員之工作，負責為客人加油
    、收取加油款等業務，為從事業務之人。緣甲○○於九十五
    年十月二十一日十八時五十七分許，前往挖仔加油站加油後
    ，持用以自己名義向中國信託商業銀行股份有限公司（以下
    簡稱中國信託銀行）申請之中油聯名信用卡（卡號：000
    0000000000000號）支付油品之款項後，不慎
    將上揭信用卡掉落而遺失於現場。嗣於九十五年十月二十二
    日下午，乙○○於上班時在挖仔加油站刷卡機附近拾獲上揭
    信用卡，其明知上揭信用卡係他人遺失之物，竟意圖自己不
    法之所有，而予以侵占入己。又乙○○因獨立扶養子女，經
    濟甚為窘迫，乃萌生為自己不法所有之意圖，接續於九十五
    年十月二十三日十六時二十五分許、同日十九時四十分許及
    翌日即同年月二十四日十八時四十分許，將不詳之消費者前
    往挖仔加油站消費加油所支付之現金款項新台幣（下同）三
    千元、一千五百元及一千元，未繳回公司，並將所收取之三
    筆款項以易持有為所有之意思，予以侵占入己。而乙○○為
    掩飾其侵占犯行，利用所拾得之上開中油聯名信用卡，具有
    在臺灣中油股份有限公司供應油品之加油站，持卡人消費油
    品在三千元以內得以刷卡免簽名之方式付款之便利，接續三
    次於前述時間甫一侵占完成即盜刷等額金額，使中國信託銀
    行誤認係甲○○本人所消費，陷於錯誤而墊付上開金額，致
    生損害於中國信託銀行及甲○○本人。其後於九十五年十月
    二十四日十九時許，甲○○發覺持用之上揭信用卡遺失，而
    向中國信託銀行掛失，經核對消費款後發覺有異，乃向警方
    報案，始循線查知上情。
二、案經被害人甲○○訴由彰化縣警察局芳苑分局報請臺灣彰化
    地方法院檢察署檢察官偵查起訴。
    理  由
一、訊據被告乙○○對於上揭侵占遺失物、業務侵占及詐欺取財
    等事實均坦承不諱，核與證人即告訴人甲○○於警詢及偵查
    中指訴情節相符，並經證人即挖仔加油站員工陳佩吟、曾杏
    伎、林錫彬等證述明確，且有被告所盜刷之中國信託銀行免
    簽名簽帳單影本三紙、統一發票存根聯影本一張及盜刷明細
    表等在卷可稽，堪認被告自白與事實相符，本件事證明確，
    被告犯行洵堪認定。
二、核被告所為，係犯刑法第三百三十七條侵占遺失物罪、同法
    第三百三十六條第二項之業務侵占罪及同法第三百三十九條
    第一項之詐欺取財罪。被告所犯業務侵占罪部分，起訴法條
    雖漏未引用，然因起訴事實業已敘及，且檢察官復於本院審
    理時當庭補正起訴法條，是就此部分之犯罪事實，本院當應
    併予審理。又被告三次業務侵占及詐欺犯行，各係基於單一
    犯意，數行為又係於密切之時、地實施，且侵害同一法益，
    各行為之獨立性極為薄弱，依一般社會健全觀念，在時間差
    距上難以強行分開，在刑法評價上，以視為數個舉動之接續
    施行，合為包括之一行為予以評價較為合理，為接續犯，各
    以一罪論。被告所犯上開侵占遺失物、業務侵占及詐欺取財
    三罪間，犯意各別，行為亦殊，應予分論併罰。爰審酌被告
    尚無不良素行（有臺灣高等法院前案紀錄表可查）及其犯罪
    之動機、目的、手段、侵占之財物價值、次數、數額、對告
    訴人所生之損害及其犯罪後坦承犯行，且事後已與告訴人達
    成和解，已償還全部金額，告訴人亦表明不再追究，願給被
    告自新機會等一切情狀，各量處如主文所示之刑，罰金並諭
    知易服勞役之折算標準，有期徒刑部分並定其應執行刑，以
    示懲儆。末查，本件被告前未曾因故意犯罪受有期徒刑以上
    刑之宣告，此有臺灣彰化地方法院檢察署刑案資料查註紀錄
    表及臺灣高等法院被告前案紀錄表各一份在卷可考，其因一
    時失慮，致罹刑典，且被告事後已與告訴人達成和解，告訴
    人亦表明不再追究，被告經此偵審程序與論罪科刑之教訓後
    ，當知所警惕，而無再犯之虞，本院認所宣告之刑，以暫不
    執行為適當，爰依刑法第七十四條第一項第一款，宣告緩刑
    三年，以啟自新。
據上論斷，應依刑事訴訟法第二百七十三條之一第一項、第二百
九十九條第一項前段，刑法第三百三十七條、第三百三十六條第
二項、第三百三十九條第一項、第四十二條第三項、第五十一條
第五款、第七十四條第一項第一款，刑法施行法第一條之一，判
決如主文。
本案經檢察官陳茂亭到庭執行職務
中　　華　　民　　國　　96　　年　　5 　　月　　14　　日
                  　　　　　　　刑事第六庭
                                　　法  官  王義閔
以上正本證明與原本無異。
如不服本判決，應於判決送達後10日內，向本院提出上訴狀（ 須
附繕本 ）。
告訴人或被害人對於判決如有不服具備理由請求檢察官上訴者，
其上訴期間之計算係以檢察官收受判決正本之日期為準。
中　　華　　民　　國　　96　　年　　5 　　月　　15　　日
　　                                書記官  洪年慶
附錄本案論罪科刑法條全文：
中華民國刑法第337條
（侵占遺失物罪）
意圖為自己或第三人不法之所有，而侵占遺失物、漂流物或其他
離本人所持有之物者，處 5 百元以下罰金。
中華民國刑法第336條
（公務公益侵占罪、業務侵占罪）
對於公務上或因公益所持有之物，犯前條第 1 項之罪者，處 1
年以上 7 年以下有期徒刑，得併科 5 千元以下罰金。
對於業務上所持有之物，犯前條第 1 項之罪者，處 6 月以上
5 年以下有期徒刑，得併科 3 千元以下罰金。
前二項之未遂犯罰之。
中華民國刑法第339條
（普通詐欺罪）
意圖為自己或第三人不法之所有，以詐術使人將本人或第三人之
物交付者，處 5 年以下有期徒刑、拘役或科或併科 1 千元以下
罰金。
以前項方法得財產上不法之利益或使第三人得之者，亦同。
前二項之未遂犯罰之。
